# EPC 融资租赁设备的处理

提问人：jdm0109 时间：2023-02-13 19:29:38
近期遇到一个棘手而又现实的问题；
新鲜出炉的《监管规则适用指引——会计类第 3 号》明确：
1 、【3-7 承租人为使租赁资产达到企业计划用途所发生的运输、安装费用相关会计处理 】不应当计入使用权资产、符合其他资产定义的计入其他资产；如果未形成其他资产，则可考虑计入长期待摊费用；
2 、【3-6 租赁资产利息费用相关会计处理】中亦明确：使用权资产作为一项权利资产，租赁期开始日即可供承租人使用，因而无论租赁资产本身是否达到企业计划用途，使用权资产于租赁期开始日便达到预定可使用状态，租赁负债相关利息费用不应资本化计入使用权资产；可作为一般借款处理。
。。。。。。。。。。。。
A公司与EPC总承包商的融资租赁公司签订融资租赁合同，约定设备采用融资租赁（直租）的方式购入，融资租赁公司（B公司）与A公司签字直租合同，且开具13%货物发票，与站内其他帖子不同的是：该设备总价全额由融资租赁公司承担，A公司无需付首付；【按陈版在站内的回答，此类实际上均仅提供融资，实际所有权由供应商直接转移给A公司：现实问题是：很多融资租赁公司（直租、售后回购）都是这么做的，名义所有权转移，实际上均仅融资，但年报披露均满足租赁的定义，均作为应收融资租赁款，并非是发放贷款？？？】，现在带来的问题是：
1 、假设采用使用权资产：
（ 1 ）EPC设备到场后，需要安装，安装费约占设备总价20%（假设 2 亿、设备 10 亿）；如果确认为使用权资产（从合同来讲，无可挑剔，融资租赁公司购入融资租赁资产，获取所有权，并租赁给企业；开具13%发票），假设租赁负债 12 亿、未确认融资费用 2 亿；
按照会计类 3 号要求，合同开始日即应当摊销，但设备需要建造 2 年，该两年内摊销计什么科目？安装费 2 亿元计入在建工程？
（ 2 ）相应融资租赁利息怎么资本化？按会计类 3 号3-6：融资租赁的使用权资产不应当资本化计入使用权资产，可作为一般借款【按照致同解读，其他资产占用资金+使用权折旧】作为资本化的依据
（ 3 ）该类工程竣工验收：做竣工决算时怎么操作？安装费与使用权资产分离了，导致资本化利息没法准确分配至该设备+安装费；
2 、假设仍作为固定资产：
按照融资租赁合同，确实是使用权资产（预期取得所有权）：但是会导致一些列问题：大额安装费、资本化利息分摊、竣工决算移交资产问题（执行租赁带来的问题）；但是作为抵押借款，将利息直接资本化进入该项设备（不参与其他资本化利息分摊），且安装费参与利息资本化分摊，很顺畅。

回答人：chenyiwei
与此前回复的思路一致，仍建议视同售后回租，确认固定资产和金融负债（如长期应付款），而不确认使用权资产和租赁负债。
是否构成租赁，应依据交易的经济实质和会计准则规定，而不是合同的法律形式。构成租赁的前提是租赁物的控制权由出租人直接转移给承租人，而此处是由供应商直接转移控制权给承租人，不经过出租人，因此不构成租赁。出租人单纯是资金提供者的角色。

提问人：jdm0109 时间：2023-02-15 11:07:27
@chenyiwei，实质重于形式？看直融合同，与一般融资租赁公司直融合同无异；则全额计入使用权资产？

回答人：chenyiwei
不是看合同的形式，而是看实质。并且这种处理也是目前简化承租人会计处理的一种可行途径。